【裁判字號】    91,上易,1088
【裁判日期】    920624
【裁判案由】    侵占
【裁判全文】
臺灣高等法院臺南分院刑事判決      九十一年度上易字第一八八號  Ａ
      上  訴  人  臺灣台南地方法院檢察署檢察官
      被      告  甲  ○  ○
右上訴人因被告侵占案件，不服臺灣臺南地方法院九十年度易字第二一八二號中華民
國九十一年八月六日第一審判決（起訴案號：臺灣臺南地方法院檢察署九十年度偵緝
字第四０八號），提起上訴，本院判決如左：
      主      文
原判決撤銷。
甲○○連續意圖為自己不法之所有，而侵占對於業務上所持有之物，處有期徒刑月
又拾伍日，如易科罰金，以佰元折算壹日。
      事      實
一、甲○○於民國（以下同）九十年一月三十一日起至同年三月十七日止，在德源成
    企業有限公司（址設台南縣麻豆鎮○○里○○路三一號二樓，以下簡稱德源成公
    司）擔任業務員，負責送貨及收款業務，為從事業務之人。竟意圖為自己不法所
    有之概括犯意，於任職期間，多次利用向客戶收款之機會，以變易持有為所有之
    意思，將所收取之部分貨款侵占入己，迄離職止共侵占貨款新台幣（以下同）二
    萬八千九百零五元（詳如附表）（公訴人誤載為一萬六千二百七十三元）。嗣經
    公司清查始發現上情。
二、案經德源成公司訴請臺灣台南地方法院檢察署檢察官偵查起訴。
      理      由
一、訊據被告甲○○固坦承於上開時地擔任德源成公司之業務員，並負責送貨、收取
    貨款業務等情，惟矢口否認有何侵占犯行，辯稱：告訴人無法提出確定的帳單，
    且其所告貨款有一部分金額已經退貨了，此部分告訴人也沒有扣除。另伊離職後
    即未前往向客戶收款，故未繳回公司銷帳，並無侵占德源成公司貨款。偵查中所
    述有一、二萬元沒有繳回公司，係指偵查中檢察官要伊去向客戶收款，伊向客戶
    收款收到一、二萬元，要去和被害人和解，但被害人說積欠六萬多元，不收這一
    、二萬元，所以才在偵查中說有一、二萬元沒有繳回公司。其他沒有退貨的在檢
    察官開庭之後我去收四萬八千元於第一審時就交給告訴人了，當時這個金額也是
    告訴人計算出來的等語。
二、經查：
  (一)右揭侵占之事實已據告訴代理人乙○○○、德源成公司主任黃進輝於偵查、原
    審及本院調查時證述甚詳，雖其金額互有所出入：告訴人德源成公司於提出本件
    告訴之時，於告訴狀中載明被告侵占金額為十萬零六千六百六十七元，迄九十年
    九月十四日偵查中，復陳稱因扣除各商家退回的酒類四萬一千二百二十五元，確
    實有六萬五千四百四十二元未繳回公司（九十年度偵緝字第四０八號偵查卷第二
    十四頁參照）。於原審初則陳稱被告積欠款項為六萬三千六百九十四元（原審卷
    第廿三、明細表附於原審卷第十七頁），續則陳稱積欠款項為五萬六千五百九十
    三元（原審卷第八十五頁、第八十七頁），此有原審各該次筆錄在卷可稽，並有
    德源成所提出之侵占明細表貳紙附卷可憑。嗣經被告與德源成公司代理人乙○○
    ○會帳結果，除德源成公司認為被告自九十年二月九日起至三月六日止少繳之貨
    款金額五千八百三十八元及德源成公司所列被告應負賠償責任之收帳袋費用、客
    戶資料重新建置費用共計三千元以外，其餘有關貨款部分經雙方會帳結果確定為
    四萬八千元，被告並當庭給付德源成公司乙○○○收受無訛（原審卷第九十五頁
    ）。原審判決被告無罪後，經告訴人請求檢察官提起上訴後，告訴人自行核算後
    ，有關被告侵占之款項有十筆（如附表所示）共計二萬八千九百零五元（本院卷
    第五十六頁），並提出明細表二紙附卷可參（本院卷第七十六頁）。核與被告於
    偵查中自白大概有一、二萬元未繳回公司等情亦大致合（偵字第四０八號卷第
    廿八頁背面）。參以告訴代理人乙○○○於本院調查時到庭陳稱：九月份被告收
    了二萬九千一百五十三元，並把陳列的酒收回，但酒有退了四萬多元等情（本院
    卷第廿九頁），亦與被告所提出之酒類退貨明細表相符（原審卷第十七頁），足
    見告訴人於本院審理時所提出之侵占金額數據應可採信。
  (二)其次，被告於前揭任職期間曾到如附表所示之商家收取如附表所示之貨款乙節，
    亦經證人李文欽到庭證稱：（你是否與被害人有生意上的往來？）有，都是叫菸
    酒，有時候是用現金有時候是用簽帳，簽帳時外務再來收錢，已經繳完，是一位
    高高的外務來收取的。．．約在九十年間來收取的，（被害人是否有查證過？）
    有，有來問過有繳這筆錢。（被告何時向你收帳？是在黃進輝查證前就繳完了還
    是之後被告才來收帳？共查帳幾次？）我在繳完錢以前就曾經聽黃進輝說過，他
    們有糾紛，沒多久被告就來收帳，收完後黃進輝再來查證。（當庭指認被告？）
    是他等語（原審卷第五一頁至第五五頁）；證人林憶芹證稱：我們都是現金交易
    ，沒有用簽單。（是否把現金交給送貨員？）是的，但我對他沒有印象。（當場
    送貨是否有簽單、收據？）有一張送貨存根聯，沒有保存。（當庭指認被告？）
    我沒有跟他接觸過，他們都是與我母親接洽等語（原審卷第五二頁、第五四頁）
    ；證人黃育洧證稱：是一個瘦瘦高高的外務員來寄賣香煙，兩三天後就來收現金
    回去。（被害人是否曾來查證過？）有，是黃進輝。（當庭指認被告？）是他。
    （黃進輝來查證時是否告訴你被告的事情？）是被告來收帳回去後，黃進輝才來
    跟我說被告沒有繼續任職，帳都未清等語（原審卷第五四頁、第五六頁）。證人
    陳秋菊證稱：我是經營秋菊檳榔攤，我是以現金買賣，沒有簽帳，外務有很多個
    ，其中一個是瘦瘦高高的，錢已經收回去了。（當庭指認被告？）我沒有印象等
    語（原審卷第五三頁、第五四頁）；證人何豐輝證稱：（是否有向被害人叫貨）
    有。（業務是何人？）是被告和被害人公司主任黃進輝。（貨款大部分是誰去收
    取？）被告第一次來是由黃進輝帶來，後來就由被告自己來。（貨款如何給付？
    ）被害人公司寄貨十天以後來收款。（現在是否還有生意往來？尚有欠款否？）
    現在已經沒有生意往來了，都已經付清了。（被告共去收款幾次？）一、二次。
    （收款後黃進輝是否曾問你業務員是否去收款等情事？）沒有，因為我已搬到台
    南了。我是三月份以後就沒有叫貨，到五月份我的工地才撤走，他不可能二個月
    都沒有來收錢，因為他都是十天來收一次錢等語（原審卷第七二頁至第七四頁）
    。其中林憶芹、陳秋菊部分係現金交易；黃育淆部分係二、三天後即收貨款；何
    豐輝及李文欽都是被告前往收取，足見如附表所示之貨款確係被告於任職期間所
    收取無訛。被告所辯係於偵查中應檢察官要求始去向客戶收款云云，顯屬卸責之
    詞。
  (三)按侵占罪為即成犯，於持有人將持有他人之物變易為所有之意思時，即行成立，
    倘於案發後償還金額，亦不影響其侵占成立及所侵占金額之認定，故被告事後之
    和解，並無解其挪用告訴人公司款項之侵占罪責。本案被告侵占德源成公司貨款
    事實，經告訴代理人乙○○○指訴甚詳，有如前述，並有帳單明細表二紙、德源
    成公司出貨單影本三十一張、德源成公司業務代表二月九日至三月六日補貨日報
    表計十四紙在卷可參，被告所辯顯係卸責之詞，要無可採，事證明確，其犯行應
    堪認定。
三、查被告甲○○受僱於德源成公司擔任業務員，係從事送貨、收款業務之人，利用
    其業務上擔任收取貨款業務之機會，連續於任職期間，分別收取如附表所示之商
    家貨款，共計二萬八千九百零五元，未依公司規定繳回，侵占入己，核其所為，
    係犯刑法第三百三十六條第二項之業務侵占罪。其先後多次侵占行為，時間緊接
    ，所犯罪名相同，顯係出於概括之犯意為之，為連續犯，依刑法第五十六條之規
    定以一罪論，並加重其刑。原審疏未詳察被告收受貨款後侵占入己之事實，而遽
    為被告無罪之判決，自有未洽。公訴人上訴意旨，循告訴人德源成公司之刑事請
    求上訴狀指摘原判決不當，為有理由，自應由本院撤銷改判之。又被告係擔任煙
    酒推銷之業務員工作，商家分佈甚廣且各商家每次進貨貨款又不大，再加上告訴
    人公司收取貨款方式差異性甚大（如上述證人所證），被告圖一時方便而未按時
    繳回公司供己挪用致罹刑章，所侵占金額不大，犯罪情節輕微如處以法定最輕本
    刑仍嫌過重，且已於原審時當庭清償告訴人四萬八千元，其犯罪之情狀實堪憫恕
    ，爰依刑法第五十九條規定酌減其刑（按被告觸犯本件後又於九十一年九月間因
    重利罪經台灣新竹地方法院判處有期徒刑六月確定，故不宜宣告緩刑），並依規
    定先加後減之。爰審酌被告係從事業務之人，未能依公司信任執行業務，進而收
    取款項侵占入己，並於挪用後逃匿無，所得金額僅為二萬八千多元，且於事後
    已清償告訴人高於損失之四萬八千元，併其犯罪之動機、目的、手段、生活狀況
    、智識程度、致告訴人所受損害程度，及犯後仍否認犯行等諸般情狀，量處如主
    文第二項所示之刑，並諭知易科罰金之折算標準，以資懲儆。至告訴人到庭一再
    陳稱被告尚侵占有職務交接時之公事包一個、計算機一台及所有客戶資料云云，
    惟查此部分為被告所否認，且經多次命告訴人提出被告已受領之領據或資料，惟
    迄本院辯論終結前告訴人均未曾提出相關證據資料以供本院審酌，是此部分尚無
    從證明被告有此犯行，惟此上開論罪部分具有連續犯之裁判上一罪關係，爰不另
    為無罪之諭知，附此明。
據上論斷，應依刑事訴訟法第三百六十九條第一項前段、第三百六十四條、第二百九
十九條第一項前段，刑法第五十六條、第三百三十六條第二項、第五十九條、第四十
一條第一項前段，罰金罰鍰提高標準條例第一條前段、第二條，判決如主文。
本案經檢察官劉得鉦到庭執行職務。
中    華    民    國      九十二      年      六      月      二十四    日
                                  臺灣高等法院臺南分院刑事第五庭
                                      審判長法官  楊    明    章
                                            法官  顏    基    典
                        法官  沈    揚    仁
右正本證明與原本無異。
不得上訴。
                                      法院書記官  李    梅    菊
中    華    民    國      九十二      年      六      月      二十四    日
附錄：本判決論罪科刑法條
刑法第三百三十六條第二項：
對於業務上所持有之物，犯前條第一項之罪者，處六月以上五年以下有期徒刑，得併
科三千元以下罰金。
附表：（新台幣）
┌──┬──────┬───┬──────┬────────┬────┐
│編號│商        號│代表人│金        額│出    貨    日  │備  註  │
├──┼──────┼───┼──────┼────────┼────┤
│一  │龍昌        │李文欽│  三五六０元│九十年二月五日  │        │
├──┼──────┼───┼──────┼────────┼────┤
│二  │阿成        │      │    八一０元│九十年二月六日  │已歇業  │
├──┼──────┼───┼──────┼────────┼────┤
│三  │阿環        │      │    八一０元│九十年二月六日  │        │
├──┼──────┼───┼──────┼────────┼────┤
│四  │界揚        │林憶芹│  一九二０元│九十年二月八日  │        │
├──┼──────┼───┼──────┼────────┼────┤
│五  │真好        │      │  一七一０元│九十年二月九日  │已歇業  │
├──┼──────┼───┼──────┼────────┼────┤
│六  │偉客        │丙○○│  一五五０元│九十年二月十日  │        │
├──┼──────┼───┼──────┼────────┼────┤
│七  │龍昌        │李文欽│  一九二０元│九十年二月十四日│        │
└──┴──────┴───┴──────┴────────┴────┘
┌──┬──────┬───┬──────┬────────┬────┐
│八  │統亞鋼構    │何豐輝│一四八四五元│九十年三月二日  │        │
├──┼──────┼───┼──────┼────────┼────┤
│九  │白肉        │黃育淆│    八一０元│九十年三月五日  │        │
├──┼──────┼───┼──────┼────────┼────┤
│十  │秋菊        │陳秋菊│    九七０元│九十年三月六日  │        │
├──┴──────┴───┼──────┴────────┴────┤
│總                      計│二萬八千九百零五元                      │
└─────────────┴────────────────────┘


司法院資訊處製作；財團法人民間司法改革基金會備份。
